【裁判字號】    99,訴,280
【裁判日期】    990709
【裁判案由】    妨害性自主
【裁判全文】
臺灣板橋地方法院刑事判決               99年度訴字第280號
公  訴  人  臺灣板橋地方法院檢察署檢察官
被      告  甲○○
選任辯護人  徐維良律師
上列被告因妨害性自主案件，經檢察官提起公訴（98年度偵緝字
第2547號），本院判決如下：
    主  文
甲○○犯侵入住宅強制性交罪，處有期徒刑柒年陸月。
    事  實
一、甲○○與代號00000000之成年女子（下稱Ａ女，真實姓名年
    籍詳如卷附對照表），係住在臺北縣三峽鎮（各自之詳細地
    址均詳卷）之鄰居，平時即對Ａ女頗有好感。詎甲○○於民
    國97年11月5 日凌晨4 時許，乘藉酒意，竟基於強制性交之
    犯意，經攀爬窗戶侵入Ａ女獨居在臺北縣三峽鎮之住處（詳
    細地址詳如卷附對照表），甲○○唯恐Ａ女認出其人，於侵
    入屋內後，乃將其穿著之白色Ｔ恤反套在頭遮住臉部，自Ａ
    女床下一躍而上，以身體壓住Ａ女，並用雙手抓壓Ａ女雙腳
    ，Ａ女因有感被抓住雙腳而驚醒後，因房間內燈光關閉，視
    線不佳，誤為鬼魅而生畏懼，旋發現是有人闖入所為，遂尖
    叫並扭動身體抗拒，後來警覺身陷險境，為求保命始不敢再
    多加反抗，甲○○見機不可失，即強脫Ａ女所穿衣、褲，再
    脫去自己的褲子後，違反Ａ女之意願，將其陰莖插入Ａ女陰
    道內，對Ａ女強制性交得逞。嗣經Ａ女懇求甲○○儘速離去
    ，並在甲○○離去之後，即電話聯絡住在附近之胞姊（代號
    00000000A ，下稱Ｂ女，真實姓名年籍詳如卷附對照表）求
    救，Ｂ女聞訊後，馬上趕赴Ａ女住處，並在Ａ女住處樓下，
    適遇甲○○正欲離去，經Ｂ女詢問Ａ女有關歹徒身上穿著之
    衣物特徵，察覺與甲○○相符，隨即報警處理，始循線查獲
    上情。
二、案經臺北縣政府警察局三峽分局報請臺灣板橋地方法院檢察
    署檢察官偵查起訴。
    理  由
壹、證據能力部分：
一、按被告以外之人於偵查中向檢察官所為之陳述，除顯有不可
    信之情況者外，得為證據，刑事訴訟法第159 條之1 第2 項
    定有明文。偵查中對被告以外之人（包括證人、鑑定人、告
    訴人，被害人及共同被告等）所為之偵查筆錄，或被告以外
    之人向檢察官所提之書面陳述，性質上均屬傳聞證據。惟現
    階段刑事訴訟法規定檢察官代表國家偵查犯罪、實施公訴，
    依法其有訊問被告、證人及鑑定人之權，證人、鑑定人且須
    具結，而實務運作時，檢察官偵查中向被告以外之人所取得
    之陳述，原則上均能遵守法律規定，不致違法取供，其可信
    度極高，是以，除反對該項供述得具有證據能力之一方，已
    釋明「顯有不可信之情況」之理由外，不得遽指該偵查中之
    陳述不具證據能力。查證人Ａ女於偵訊中已具結證述，被告
    及辯護人並未爭執其證據能力，更未見針對「顯有不可信之
    情況」為任何釋明，本院亦查無檢察官在上開偵訊時有任何
    不正方法訊問而有顯不可信之情況，是依上開規定，證人Ａ
    女於偵查中向檢察官所為之陳述，自有證據能力。
二、再依醫師法第12條之規定，醫師執行醫療業務時，不論患者
    係因病尋求診療，或因特殊目的而就醫，醫師於診療過程中
    ，均應制作病歷，此一病歷之制作，屬醫師於醫療業務過程
    中所須製作之紀錄文書，而且每一醫療行為均屬可分，因其
    接續之看診行為而構成醫療業務行為，其中縱有因訴訟目的
    ，例如被毆傷而尋求醫師之治療，對醫師而言，仍屬其醫療
    業務行為之一部分，仍應依法製作病歷，則該病歷仍屬業務
    上所製作之紀錄文書，與通常之醫療行為所製作之病歷無殊
    ，自屬刑事訴訟法第159 條之4 第2 款所稱從事業務之人於
    業務上所須製作之紀錄文書，而診斷證明書係依病歷所轉錄
    之證明文書，自仍屬本條項所稱之證明文書（最高法院97年
    臺上字第666 號判決參照）；況且醫院所出具之受理疑似性
    侵害事件驗傷診斷書，係由專責醫師依內政部性侵害防治委
    員會制定之診斷項目及流程加以診斷，並協助蒐集被害人身
    上微物跡證，亦為依性侵害犯罪防治法第10條第3 項所定由
    中央衛生主管機關制定統一格式，復依同條第1 項之規定所
    開立者，自非為臨訟而準備之證明書，本件由專業醫師所製
    作之診斷書，係在可信之特別情況下所為，具有高度之信用
    性，依刑事訴訟法第159 條之4 第3 款之規定，亦應得作為
    證據。是行政院衛生署臺北醫院（下稱臺北醫院）出具之Ａ
    女受理疑似性侵害事件驗傷診斷書，依上開說明，得作為證
    據。
三、又依刑事訴訟法第198 條、第208 條，所謂鑑定乃指於刑事
    訴訟程序中為取得證據資料而由檢察官或法官指定具有特別
    知識經驗之鑑定人、學校、機關或團體，就特定之事物，以
    其專業知識加以分析、實驗而作判斷，以為偵查或審判之參
    考。故而，不論鑑定人或鑑定機關、學校、團體，均應由檢
    察官或法官視具體個案之需要而為選任，始符合刑事訴訟法
    第198 條、第208 條之規範本旨，否則所為鑑定，仍屬於傳
    聞證據。但對於司法警察機關調查中之案件，或有量大或急
    迫之情形，為因應實務之現實需求，如檢察官針對該類案件
    之性質，認為當然有鑑定之必要者，基於檢察一體原則，得
    由該管檢察長對於轄區內之案件，以事前概括選任鑑定人或
    囑託鑑定機關（團體）之方式，俾便轄區內之司法警察官、
    司法警察對於調查中之此類案件，得即時送請事前已選任之
    鑑定人或囑託之鑑定機關（團體）實施鑑定，有臺灣高等法
    院檢察署92年9 月9 日檢文允字第0921001203號函可資參憑
    。是該鑑定人或鑑定機關（團體）亦應視同受承辦檢察官所
    選任或囑託而執行鑑定業務，其等出具之書面鑑定報告應屬
    刑事訴訟法第206 條所定之傳聞例外，而具有證據能力（最
    高法院96年度臺上字第5298號刑事判決意旨參照）。而臺灣
    高等法院檢察署檢察長概括選任內政部警政署刑事警察局為
    「DNA 之鑑定」鑑定機關（臺灣高等法院檢察署92年10月15
    日檢文允字第0921001322號函參照），此為本院審判職務所
    知悉之事實，故本件性侵害案件之DNA 鑑定，雖由臺北縣政
    府警察局三峽分局送請內政部警政署刑事警察局鑑定，但內
    政部警政署刑事警察局為臺灣高等法院檢察署檢察長概括選
    任鑑定機關，且亦無發覺上開採證過程及證據作成時之情狀
    有何違法或不當等情形，又卷附之上開由內政部警政署刑事
    警察局出具之99年2 月23日刑醫字第0990013202號鑑定書亦
    為該局依科學儀器分析所得之資料，為具有高度專業及特別
    可信之文書，是刑事警察局所為鑑定結果，自有證據能力。
四、復按被告以外之人（包括證人、鑑定人、告訴人、被害人及
    共同被告等）於審判外之陳述雖不符前4 條之規定，而經當
    事人於審判程序同意作為證據，法院審酌該言詞陳述或書面
    陳述作成時之情況，認為適當者，亦得為證據；當事人、代
    理人或辯護人於法院調查證據時，知有第159 條第1 項不得
    為證據之情形，而未於言詞辯論終結前聲明異議者，視為有
    前項之同意，刑事訴訟法第159 條之5 定有明文。立法意旨
    在於傳聞證據未經當事人之反對詰問予以核實，原則上先予
    排除。惟若當事人已放棄反對詰問權，於審判程序中表明同
    意該等傳聞證據可作為證據；或於言詞辯論終結前未聲明異
    議，基於尊重當事人對傳聞證據之處分權，及證據資料愈豐
    富，愈有助於真實發見之理念，且強化言詞辯論主義，使訴
    訟程序得以順暢進行，上開傳聞證據亦均具有證據能力。本
    件證人Ａ女、Ｂ女於警詢中之陳述，係為被告以外之人於審
    判外之陳述，屬傳聞證據，惟於本院審判程序時予以提示並
    告以要旨，並經檢察官及被告、辯護人表示意見，當事人已
    知上述證據為傳聞證據，然均未於言詞辯論終結前對該等證
    據表示異議，本院審酌上開證據作成時之情狀，並無違法或
    不當等情形，依上開規定，自具證據能力。
貳、實體部分：
一、上揭犯罪事實，業據被告甲○○於偵查及本院審理時均坦承
    不諱，並經被害人Ａ女及證人Ｂ女於警詢中指述歷歷，又經
    證人Ａ女於偵查中經具結後證述綦詳，復有臺北醫院出具之
    Ａ女受理疑似性侵害事件驗傷診斷書、內政部警政署刑事警
    察局99年2 月23日刑醫字第0990013202號鑑定書附卷可稽，
    足認被告自白與事實相符，本件罪證明確，被告犯行洵堪認
    定。
二、核被告所為，係犯刑法第222 條第1 項第7 款侵入住宅強制
    性交之加重強制性交罪。爰審酌被告年值青壯，不知律己自
    制，縱任私己慾念，動機甚為可訾，其利用被害人獨居無力
    抵抗，竟侵入類屬於個人自我城堡之住宅，對被害人施加侵
    害致身心受創，復使個人居家安全遭受極大危害，惡性重大
    ，惟被告於犯罪後尚能坦承犯行、深表悔悟等一切情狀，量
    處如主文所示之刑，以資懲儆。至檢察官雖於審理時陳述求
    處被告有期徒刑九年，惟本院審酌被害人於偵查中已表示不
    想提告之意，並陳述：「我覺得被告不是壞人，他只是一時
    糊塗」、「我希望能夠原諒被告，讓他以後能夠好好做人」
    等語（見98年度偵字第6299號偵查卷宗第25頁），且被告未
    使用工具犯案、上開犯罪時間非長、其之前並無性暴力犯罪
    紀錄、家中尚有母親及女兒亟待扶養等情與其所犯罪名之法
    定刑度相衡，認檢察官之求刑稍嫌過重，本件量處被告前開
    之刑，已足懲其犯行，附此敘明。
據上論斷，應依刑事訴訟法第299 條第1 項前段，刑法第222 條
第1 項第7 款，判決如主文。
本案經檢察官陳豐年到庭執行職務
中    華    民    國    99    年    7     月    9     日
                  刑事第十一庭  審判長法  官  張江澤
                                      法  官  劉景宜
                                      法  官  陳海寧
以上正本證明與原本無異。
如不服本判決，應於判決送達後10日內敘明上訴理由，向本院提
出上訴狀 (應附繕本) ，上訴於臺灣高等法院。其未敘述上訴理
由者，應於上訴期間屆滿後20日內向本院補提理由書「切勿逕送
上級法院」。
                                      書記官  梁宜庭
中    華    民    國    99    年    7     月    14    日
附錄本案論罪科刑法條全文：
刑法第222條
犯前條之罪而有下列情形之一者，處七年以上有期徒刑：
一、二人以上共同犯之者。
二、對未滿十四歲之男女犯之者。
三、對精神、身體障礙或其他心智缺陷之人犯之者。
四、以藥劑犯之者。
五、對被害人施以凌虐者。
六、利用駕駛供公眾或不特定人運輸之交通工具之機會犯之者。
七、侵入住宅或有人居住之建築物、船艦或隱匿其內犯之者。
八、攜帶兇器犯之者。
前項之未遂犯罰之。

司法院資訊處製作；財團法人民間司法改革基金會備份。
